【裁判字號】    95,交聲,1447
【裁判日期】    950831
【裁判案由】    交管條例聲異
【裁判全文】
臺灣板橋地方法院交通事件裁定        95年度交聲字第1447號
原處分機關  交通部公路總局臺北區監理所
受處分人即
異  議  人  李妍蓁原名甲○○.
上列受處分人即異議人因違反道路交通管理處罰條例案件，對於
交通部公路總局臺北區監理所民國95年8 月17日所為之處分（北
監自裁字第裁40-ZGB017483號），聲明異議，本院裁定如下：
    主  文
異議駁回。
    理  由
一、按「汽車行駛於高速公路或設站管制之道路，而不遵管制之
    規定者，處汽車駕駛人新台幣三千元以上六千元以下罰鍰」
    ，修正前道路交通管理處罰條例第33條第1 項定有明文，且
    依修正前同條例第63條第1 項第1 款，並應記違規點數1 點
    ；而依修正前同條例第33條第3 項授權交通部會同內政部所
    訂定之高速公路交通管制規則第5 條第1 項前段規定：「汽
    車行駛高速公路應依速限標誌指示」，故汽車駕駛人在高速
    公路行駛時如有未依速限標誌指示之超速行為，即屬違反高
    速公路管制之規定，依前揭修正前道路交通管理處罰條例之
    規定，即應處以罰鍰及記違規點數。嗣道路交通管理處罰條
    例第33條、第63條於94年12月8 日均修正公布，並於95年7
    月1 日施行。修正後之道路交通管理處罰條例第33條第1 項
    第1 款規定：「汽車行駛於高速公路、快速公路或設站管制
    之道路，不遵守使用限制、禁止、行車管制及管理事項之管
    制規則而有下列行為者，處汽車駕駛人新台幣三千元以上六
    千元以下罰鍰：一、行車速度超過規定之最高速限或低於規
    定之最低速限」（至所稱管制規則，依修正後同條例第33條
    第6 項規定，亦同樣授權交通部會同內政部定之，即同為前
    揭高速公路交通管制規則），且依修正後之同條例第63條第
    1 項第1 款規定，並應記違規點數1 點。準此而論，汽車駕
    駛人於高速公路行駛時如有超速之行為，無論依前開修正前
    或修正後之法律規定，均應處新台幣三千元以上六千元以下
    罰鍰，並記違規點數一點，比較上自無利與不利之差別。再
    者，道路交通管理處罰條例本質上係屬行政罰而非刑罰，雖
    該條例本身未設有法律變更比較之規定，惟於94年2 月5 日
    公布，嗣於95年2 月5 日生效施行之行政罰法，則係屬行政
    罰之基本法，自可援引適用（此參照行政罰法第1 條規定即
    明）；而該法第5 條規定：「行為後法律或自治條例有變更
    者，適用行政機關最初裁處時之法律或自治條例。但裁處前
    之法律或自治條例有利於受處罰者，適用最有利於受處罰者
    之規定」，乃明定行政罰之法律或自治條例變更時之適用，
    係採「從新從輕」之處罰原則，亦即於行為後、行政機關最
    初裁處前之法律或自治條例有變更者，原則上係「從新」，
    適用行政機關最初裁處時之法律或自治條例；僅於裁處前之
    法律或自治條例有利於受處罰者，始例外「從輕」，適用最
    有利於受處罰者之規定。是以，倘汽車駕駛人於高速公路上
    超速行駛之行為係在前揭道路交通管理處罰條例修正施行前
    ，而行政機關最初裁處時已係該條例修正施行後，因修正前
    後之處罰規定均屬一致，並無有利與否之差別，行政機關自
    應「從新」而逕依修正後之前揭法律規定裁罰。
二、原處分機關認受處分人即異議人駕駛車牌號碼8D-1518 號自
    小客車，於94年9 月21日下午3 時38分許，行經國道三號高
    速公路南下249.9 公里處時，該處速限為時速110 公里，異
    議人行車時速為126 公里，超速16公里，涉有道路交通管理
    處罰條例第33條第1 項之違規，嗣經警逕行製單舉發後，爰
    依修正後道路交通管理處罰條例第33條第1 項第1 款，於95
    年8 月17日以北監自裁字第裁40-ZGB017483號裁罰異議人新
    台幣（下同）6,000 元，並依修正後同條例第63條第1 項第
    1 款規定（裁決書漏載第1 款），記違規點數1 點在案，此
    有原處分機關違反道路交通管理事件裁決書影本1 份及違規
    照片1 幀附卷可按。
三、聲明異議意旨略以：異議人並未收到警方所製作之舉發違規
    通知單，如何去郵局招領？且因未收到任何通知書，如何去
    作處理？爰聲明異議，請求改採低罰云云。
四、經查，異議人對於其於前揭時間駕駛上開自小客車於高速公
    路上超速行駛之事實並不爭執，且有該自小客車超速行駛之
    違規照片1 幀附卷可稽，故關於異議人於高速公路超速行駛
    乙節，自堪認屬真實。又警方逕行製單舉發異議人涉有該違
    規行為，並由郵務人員將該舉發違規通知單送達異議人位於
    臺北縣土城市○○路52號之住居所時，因未獲會晤異議人本
    人，亦無可受領文書之同居人、受雇人或應送達處所接收郵
    件人員，郵務人員遂將上開舉發違規通知單於94年12月26日
    寄存於異議人送達地之郵政機關即板橋13支局，並作送達通
    知書2 份，1 份黏貼於異議人住居所門首，1 份則置於異議
    人住居所信箱或其他適當位置，此有內政部警政署國道公路
    警察局第七警察隊95年8 月3 日函影本暨該函所附之送達證
    書影本1 份在卷為憑，故上開舉發違規通知單業已於94年12
    月26日發生送達之效力（參照行政程序法第74條）。職是，
    上開舉發違規通知單既已依法送達異議人，異議人猶未於期
    限前逕行繳納違規罰鍰，原處分機關自得逕依修正後之前揭
    道路交通管理處罰條例規定，對異議人裁罰，其理甚屬灼然
    。
五、綜上所述，異議人於高速公路上超速行駛，警方已依法送達
    舉發違規通知單，異議人徒以前詞空口為辯，委無足取。揆
    諸首揭法律規定與說明，原處分機關審酌本件違規相關情節
    ，逕依修正後之前揭交通管理處罰條例規定，處以異議人法
    律規定額度內之罰鍰6,000 元及記違規點數1 點，核屬有據
    。異議人仍執詞聲明異議，洵無理由，本院當應裁定駁回其
    異議。
六、結論：依道路交通管理處罰條例第87條第2 項、道路交通案
    件處理辦法第19條，裁定如主文。
中    華    民    國    95    年    8     月    31    日
                  交通法庭      法  官  陳信旗
以上正本證明與原本無異。
如不服本裁定，應於送達後5 日內向本院提出抗告狀。
                                書記官  陳昭綾
中    華    民    國    95    年    8     月    31    日


司法院資訊處製作；財團法人民間司法改革基金會備份。
